臺灣高雄地方法院民事判決　　　　　　　98年度訴字第2090號
原　　　告　童敬翔
訴訟代理人　郭國益律師
被　　　告　林芬玲
訴訟代理人　吳俊昇
當事人間請求侵權行為損害賠償事件，向本院刑事庭提起附帶民
事訴訟（本院98年度交附字第47號），經本院刑事庭裁定移送前
來，本院於民國100年1月3日言詞辯論終結，判決如下：
    主  文
被告應給付原告新臺幣捌萬捌仟佰捌拾肆元，及自民國九十八
年八月二十五日起至清償日止，按週年利率百分之五計算之利息
。
原告其餘之訴駁回。
訴訟費用新臺幣壹仟元由被告負擔五分之二，餘由原告負擔。
本判決第一項得假執行。但被告如以新台幣捌萬捌仟佰捌拾肆
元為原告預供擔保後得免為假執行。
原告其餘假執行之聲請駁回。
    事實及理由
一、按「訴狀送達後，原告不得將原訴變更或追加。但擴張或減
    縮應受判決事項之聲明者，不在此限。」民事訴訟法第255
    條第1 項第3 款定有明文。本件原告原起訴請求：被告應給
    付原告新台幣（下同）664,350 元，及自刑事附帶民事訴訟
    起訴狀繕本送達被告翌日即民國97年9 月29日起至清償日止
    ，按週年利率百分之5 計算之利息。嗣於98年11月19日本院
    準備程序中（見本院卷第33頁），就遲延利息部分減縮聲明
    為自98年8 月25日起算。另於99年6 月9 日本院準備程序中
    （見本院卷第81頁），減縮聲明為：被告應給付原告500,95
    9 元。查原告減縮訴之聲明，合於法律規定，應予准許，併
    此敘明。
二、原告主張：被告於96年11月21日9 時5 分許，駕駛車牌號碼
    E8-8790 號自小客車（下稱系爭車輛），沿高雄市左營區○
    ○○路652 巷由南往北方向行駛，行經該巷與新下街之無號
    誌交岔路口（下稱系爭交岔路口），欲直行通過新下街之際
    ，適伊騎乘車牌號碼MAS-173 號機車（下稱系爭機車），沿
    新下街由西向東方向行駛而來，被告為支線道車，竟疏未注
    意支線道車應暫停讓伊幹線道車先行，復未減速慢行及注意
    系爭交岔路口左側是否有來車駛近之車前狀況，即貿然以20
    至30公里之時速行經系爭交岔路口，不慎撞及系爭機車，致
    伊人車倒地（下稱系爭事故），造成伊受有右頰鈍傷、右大
    腿鈍挫傷、右足挫傷、頭臉部鈍挫傷、頸椎鈍挫傷、右側顴
    骨骨折、腦震盪、頸部扭挫傷及臉部挫傷等傷害（下稱系爭
    傷害）。伊因系爭傷害支出醫藥費44,609元、就醫及就學交
    通費15,000元、機車修理費3,350 元。又伊因系爭傷害2 個
    月內無法工作，受有不能工作之損失38,000元。此外，伊因
    系爭事故受有系爭傷害，身心受有極大之痛苦，自得請求精
    神上損害賠償400,000 元等情。爰本於侵權行為之法律關係
    ，提起本訴。並聲明：(一)如減縮聲明所示。(二)願供擔保，請
    准宣告假執行。
三、被告則以：伊就系爭事故固有過失，且對原告請求醫藥費44
    ,609元、就醫及就學交通費15,000元、機車修理費3,350 元
    及不能工作之損失38,000元均不爭執，但原告就系爭事故之
    發生與有過失，並為肇事主因。另原告請求之精神上損害賠
    償過高等語，資為抗辯。並聲明：(一)原告之訴駁回。(二)如受
    不利之判決，願供擔保請准宣告免為假執行。
四、兩造不爭執事項：
  (一)被告於上開時、地，駕駛系爭車輛行經系爭交岔路口，欲直
    行通過新下街之際，竟疏未注意減速慢行，復未注意系爭交
    岔路口左側是否有來車駛近之車前狀況，即貿然以20至30公
    里之時速通過系爭交岔路口，而撞及系爭機車，發生系爭事
    故，造成原告受有系爭傷害。
  (二)被告因系爭事故，經本院98年度交易字第60號刑事判決（下
    稱系爭刑案）判處拘役50日確定。
  (三)系爭事故經送高雄市政府交通局車輛行車事故鑑定委員會鑑
    定結果，認(1)原告左方車未讓右方車先行，為肇事主因。(2)
    被告行經無號誌交岔路口未減速慢行，為肇事次因。
  (四)原告受系爭傷害後支出醫藥費44,609元、就醫及就學交通費
    15,000元、機車修理費3,350 元及不能工作之損失38,000元
    。
  (五)原告大學畢業、以擔任家教及做生意為業，每月收入約有10
    0,000 元，名下無財產；被告高中畢業，目前無業，無工作
    收入，名下有房屋一筆、土地一筆、汽車一部，價值合計1,
    374,251 元。
五、爭執事項：
  (一)原告就系爭事故之發生是否與有過失？兩造之過失責任比例
    為何？
  (二)原告因系爭事故得請求損害賠償之項目與金額為若干？
六、茲就兩造之爭點，析述本院得心證之理由如下：
  (一)原告就系爭事故之發生是否與有過失？兩造之過失責任比例
    為何？
    1.按汽車行駛至無號誌之交岔路口，支線道車應暫停讓幹線
      道車先行。未設標誌、標線或號誌劃分幹、支線道者，左
      方車應暫停讓右方車先行，道路交通安全規則第102 條第
      1 項第2 款定有明文。被告主張原告就系爭事故應負主要
      過失責任等情，然為原告所否認，並辯稱：依系爭交岔路
      口之道路名稱而言，伊行駛之新下街屬幹線道，被告行駛
      之路名為「巷」，則被告之系爭車輛係支線道車，伊就系
      爭交岔路口具優先通行之路權，對系爭事故不具過失責任
      云云。
    2.經查，系爭交岔路口之道路均未設標誌、標線或號誌，並
      無支、幹線之分乙節，有高雄市政府警察局交通警察大隊
      99年12月6 日高市警交五字第0990028609號函在卷可查（
      見本院卷第114 頁），堪認系爭交岔路口之道路依現行法
      規並未區分幹、支線，且路名為「街」或「巷」非必然係
      無號誌交岔路口之幹、支線區分標準，則原告辯稱伊騎乘
      系爭機車行駛之新下街屬幹線道云云，即難遽採。而系爭
      交岔路口之道路既無幹、支線之分一節，業如前述，另依
      系爭事故現場圖觀之（見系爭刑案偵卷第42頁），系爭機
      車係由西往東方向行駛，系爭車輛係由南往北方向行駛，
      則原告之系爭機車確屬系爭交岔路口之左方車，被告之系
      爭車輛屬右方車無訛，是依上開規定，原告之系爭機車行
      經系爭交岔路口之際，即應暫停讓被告之系爭車輛先行，
      然原告行經系爭交岔路口時並未暫停禮讓被告之系爭車輛
      先行致生系爭事故，且被告行經無號誌交岔路口未減速慢
      行，對系爭事故亦有肇事原因乙節，亦為兩造所不爭，堪
      認原告就系爭事故之發生具肇事主因，被告則屬肇事次因
      ，況系爭事故經送高雄市政府交通局車輛行車事故鑑定委
      員會鑑定亦同此認定，是被告主張原告就系爭事故之發生
      與有過失，堪可採信。從而，本院審酌兩造之上開過失情
      形，認被告就系爭事故應負40% 之過失責任，原告則應負
      60% 之過失責任，始屬適當。
  (二)原告因系爭事故得請求損害賠償之項目與金額為若干？
    1.按「因故意或過失，不法侵害他人之權利者，負損害賠償
      責任」、「不法侵害他人之身體或健康者，對於被害人因
      此喪失或減少勞動能力，或增加生活上之需要時，應負損
      害賠償責任」、「不法侵害他人之身體、健康、名譽、自
      由、信用、隱私、貞操，或不法侵害其他人格法益而情節
      重大者，被害人雖非財產上之損害，亦得請求賠償相當之
      金額」，民法第184 條第1 項前段、第193 條第1 項、第
      195 條第1 項前段分別定有明文。經查，被告就系爭事故
      之發生具肇事原因，並致原告受有系爭傷害之事實乙節，
      業見上述，依上開規定，被告自應負損害賠償責任甚明。
    2.承上所述，被告既應就原告因系爭事故所受損害負賠償之
      責，茲就原告主張項目及金額，分述如下：
      (1)醫藥費44,609元、就醫及就學交通費15,000元、機車修
        理費3,350 元及不能工作之損失38,000元部分，為兩造
        所不爭執，業如前述，則原告此部分之請求，自應准許
        。
      (2)精神慰撫金部分：按精神慰撫金之多寡，應斟酌雙方之
        身份、地位、資力與加害之程度及其他各種情形核定相
        當之數額。其金額是否相當，自應依實際加害情形與被
        害人所受之痛苦及雙方之身份、地位、經濟狀況等關係
        決定之。原告主張：因系爭事故受有系爭傷害，身心受
        有極大痛苦，故請求精神慰撫金400,000 元等情。惟被
        告則以：原告請求之精神慰撫金過高等語置辯。經查，
        原告因系爭事故受有系爭傷害後，無顱內出血於頭部，
        頸部無異常發現，建議以頸圈保護，而輕度頭部外傷併
        腦震盪所產生較明顯之症狀，大部分患者在1 個月內皆
        會改善，1 個月後能回工作崗位乙節，有行政院國軍退
        除役官兵輔導委員會高雄榮民總醫院99年4 月21日高總
        管字第0990005973號函及所附資料在卷可稽（見本院卷
        第59至62頁），足認原告因系爭傷害造成個人及家庭生
        活之不便至少約有1 個月，故原告主張其因系爭事故精
        神上受有極大之痛苦，堪可採信。次查，原告係大學畢
        業，以擔任家教及做生意為業，每月收入約有100,000
        元，名下無財產；被告高中畢業，目前無業，無工作收
        入，名下有房屋一筆、土地一筆、汽車一部，價值合計
        1,374,251 元乙節，為兩造所不爭，堪予認定。本院審
        酌兩造身份、地位、學歷、所得、職業等一切情狀，認
        原告起訴請求之精神慰撫金數額稍嫌過高，應予核減為
        120,000 元為適當。至逾上開部分之請求，則屬無據。
      (3)綜上各項金額，原告得請求被告賠償之金額共為220,95
        9 元（計算式：44,609元+15,000 元+3,350元+ 38,000
        元+120,000 元＝220,959 元）
    3.惟按，損害之發生或擴大，被害人與有過失者，法院得減
      輕賠償金額或免除之，民法第217 條第1 項定有明文；又
      損害之發生或擴大，被害人與有過失者，法院對於酌減賠
      償金額至何程度抑或完全免除，雖有裁量之自由，但應斟
      酌雙方原因力之強弱與過失之輕重以定之，最高法院54年
      度台上字第2433號判例意旨參照。查，被告就系爭事故之
      發生應負40% 之過失責任，原告則應負60% 之過失責任，
      業見前述，故本件應減輕被告60% 之賠償責任始為公允。
      準此，依上述過失相抵之規定，原告得向被告請求之賠償
      金額應為88,384元（計算式：220959×40% ＝88383.6 ，
      元以下四捨五入）。
七、綜上所述，原告依民法第184 條第1 項前段、第193 條第1
    項及第195 條第1 項前段規定，請求被告給付原告88,384元
    ，及自98年8 月25日起至清償日止，按週年利率5 ％計算之
    利息，為有理由，應予准許，逾此範圍之請求為無理由，應
    予駁回。
八、本件所命給付之金額未逾500,000 元，依民事訴訟法第389
    條第1 項第5 款之規定，自應依職權宣告假執行，此部分雖
    經原告陳明願供擔保，聲請宣告假執行，惟其聲請不過促請
    法院職權發動，本院無庸就其聲請為準駁之裁判，併此敘明
    。另被告陳明願供擔保聲請免為假執行之宣告，經核並無不
    合，爰酌定相當擔保金額准許之。至原告敗訴部分，其假執
    行之聲請即失所附麗，應併予駁回。
九、本件事證已臻明確，兩造其餘攻擊防禦方法，經核與判決結
    果，不生影響，爰不一一論述。
十、據上論結，本件原告之訴為一部有理由，一部無理由，依民
    事訴訟法第79條、第389 條第1 項第5 款、第392 條第2 項
    ，判決如主文。
中    華    民    國   100    年    1     月    17    日
                  民事第五庭  審判長法  官    黃國川
                                    法  官    張維君
                                    法  官    何佩陵
上為正本係依原本作成。
如不服本判決，應於送達後20日內，向本院提出上訴狀並表明上
訴理由，如於本判決宣示後送達前提起上訴者，應於判決送達後
10日內補提上訴理由書（須附繕本），如委任律師提起上訴者，
應一併繳納上訴審裁判費。
中    華    民    國   100    年    1     月    17    日
                                    書記官    陳喜苓